臺灣板橋地方法院刑事判決　　　　　　　　　　　　　九十三年度易字第七五七號
　　公　訴　人　臺灣板橋地方法院檢察署檢察官
　　被　　　告　卯○○
右列被告因詐欺案件，經檢察官提起公訴（八十九年度偵緝字第一六○七號、八十九
年度偵字第二一九七八號、九十年度偵字第一二一○○號），本院改用簡式審判程序
，判決如左：
    主      文
卯○○連續意圖為自己不法之所有，以詐術使人將本人之物交付，處有期徒刑壹年捌
月。
    事      實
一、卯○○先後自民國（下同）八十五年一月五日起、同年八月十五日起及八十七年
    八月十日起，均以「謝鎔鎂」名義及自任會首之方式，在壬○○臺北縣三重市○○街四十一號住處，分別召集壬○○、癸○○、乙○○、庚○○、己○○、辛○○、甲○○、丙○○、丑○○、寅○○○、戊○○、子○○、丁○○等人參加如
    附表一至附表三所示之合會（即所謂民間互助會，按如附表一至附表三所示合會
    各有含卯○○在內計六十三人次、六十一人次及六十七人次之會員），並約定上
    開合會均為每月每會會款新臺幣（下同）一萬元，採內標制（即已得標之死會會
    員每月應繳納死會會款一萬元，未得標之活會會員則應繳納扣除當月得標利息後
    餘額之活會會款，並約定上開合會每三個月加標乙次），詎卯○○於上開合會會
    期進行中，竟因本身其他債務問題致生資金短缺，即基於意圖為自己不法所有之
    概括犯意，利用上開合會之多數會員均互不相識，且每月開標時大多會員亦均未
    到場競標之機會，先後十八次於如附表一至附表三所示時間，以逕向上開合會活
    會會員偽稱「該次投標由其他會員以三千元左右利息標得」云云之不實詐術（惟
    未具體偽造投標單及表明各該次投標係由何位會員標得），致使如附表一至附表
    三所示上開合會之活會會員癸○○、陳慶華、張玉英、張麗瓊、林孟東、陳素霞
    、張朝壽、許淑芳、洪嘉興、林桂英、呂秀珍、謝美玲、呂學峰、乙○○、辛○○、己○○、庚○○、施清煙、戊○○、壬○○、丑○○、子○○（即「阿財」
    ）、丁○○（即「瑞發」）、甲○○（即「英宏」）、丙○○（即「桂英」）、
    寅○○○（即「阿淑」）、施美玲（即「美玲」）、施美如（即「美如」）、詹
    黃依潔（即「阿蜜」）、洪志銘（即「志明」）、「美鳳」、「阿夏」、「家興
    」、「美子」、「紅雲」、「阿寶」、　「阿敏」、「阿明」、「美雲」、「阿
　　珠」、「金榜」、「玉」、「君君」、「富美」、「春滿」、「婉如」、　「
  　阿綿」、「阿樹」、「阿娥」、「勝力」、「莉莉」、「淑玲」、「阿周」、「
    阿枝」、「阿雪」、「芳草」、「阿蓮」、「榮如」、「阿敦」、「富美」、「
    珍珍」、「愛珠」、「小雲」、「淑芬」、「瓊芳」、「萬來」、「秀琴」、「
    阿滿」、「阿蘭」、「景南」、「阿梅」、「麗娟」、「阿美」、「秀金」、「
    奶油」、「桂美」、「美麗」、「明昭」、「呂小妹」、「呂小弟」等人信以為
    真，因之陷於錯誤，而先後各別交付上開合會之活會會款予卯○○收受，合計詐
    得五百四十萬元以上之活會會款（按卯○○平均每次詐得三十餘萬元之會款）。
    嗣於八十八年六月五日，卯○○因無力繼續上開合會之進行，始向上開合會會員
    宣布倒會，經癸○○等會員彼此查證後，始行查悉上情。
二、案經乙○○、庚○○、己○○、辛○○、甲○○、丙○○、癸○○、壬○○、丑
    ○○、寅○○○、戊○○、子○○、丁○○訴由臺灣板橋地方法院檢察署檢察官
    偵查起訴。
    理  由
一、右揭事實業據被告卯○○迭次於偵查中及本院審理時坦承不諱，核與告訴人乙○○、庚○○、己○○、辛○○、甲○○、丙○○、壬○○、寅○○○、戊○○、
    子○○、丁○○等人於偵查中指訴之情節、告訴人癸○○、丑○○於偵查及本院
    審理時指訴之情節，均相符合，復有上開合會之會單三份、被告於八十八年六月
    十三日與會員簽立之協議書二份、被告與告訴人戊○○之電話對話錄音帶及其譯
    文各乙份、告訴人癸○○所簽發用以支付如附表三所示合會活會會款之支票影本
    十四紙、告訴人辛○○所簽發用以支付如附表一所示合會活會會款之支票影本七
    紙、告訴人己○○所簽發用以支付如附表一所示合會活會會款之支票影本乙紙，
    在卷可稽，應堪認定。被告上開犯行已臻明確，應予依法論科。
二、核被告所為，係犯刑法第三百三十九條第一項之詐欺取財罪。被告先後十八次於
    如附表一至附表三所示時間，以偽稱「該次投標由其他會員以三千元左右利息標
    得」云云之不實詐術，向如附表一至附表三所示上開合會之活會會員癸○○、陳
    慶華、張玉英、張麗瓊、林孟東、陳素霞、張朝壽、許淑芳、洪嘉興、林桂英、
    呂秀珍、謝美玲、呂學峰、乙○○、辛○○、己○○、庚○○、施清煙、戊○○
    、壬○○、丑○○、子○○（即「阿財」）、丁○○（即「瑞發」）、甲○○（
    即「英宏」）、丙○○（即「桂英」）、寅○○○（即「阿淑」）、施美玲（即
    「美玲」）、施美如（即「美如」）、詹黃依潔（即「阿蜜」）、洪志銘（即「
    志明」）、「美鳳」、「阿夏」、「家興」、「美子」、「紅雲」、「阿寶」、
　  「阿敏」、「阿明」、「美雲」、「阿珠」、「金榜」、「玉」、「君君」、
    「富美」、「春滿」、「婉如」、「阿綿」、「阿樹」、「阿娥」、「勝力」、
    「莉莉」、「淑玲」、「阿周」、「阿枝」、「阿雪」、「芳草」、「阿蓮」、
    「榮如」、「阿敦」、「富美」、「珍珍」、「愛珠」、「小雲」、「淑芬」、
    「瓊芳」、「萬來」、「秀琴」、「阿滿」、「阿蘭」、「景南」、「阿梅」、
    「麗娟」、「阿美」、「秀金」、「奶油」、「桂美」、「美麗」、「明昭」、
    「呂小妹」、「呂小弟」等人各別詐得七千元左右之活會會款，均係以一行為同
    時向多數之活會會員詐欺會款，而同時侵害多數活會會員之財產法益，有一行為
    而觸犯數罪名之想像競合關係，均為想像競合犯，應依刑法第五十五條之規定，
    均從一重處斷。被告先後十八次詐欺取財之行為，其時間緊接，所犯構成要件相
    同，顯係基於概括犯意所為，為連續犯，應依刑法第五十六條之規定論以一罪，
    並加重其刑。爰審酌被告於右揭時地因其個人在外債務問題，即先後向上開活會
    會員詐得計五百四十萬元以上之會款，衡其上開犯罪之目的、手段、冒標次數及
    詐得金額，危害人數眾多，金額亦屬菲少，雖被告於倒會後曾收取上開合會之死
    會會員部分會款，並由其丈夫謝超（另行處分不起訴確定）變賣所有之臺北縣三
    重市○○街一二五巷四號三樓之房地，而償還上開活會會員部份債務，此有收據
    六紙及不動產買賣契約書影本乙份附卷可參（見八十九年度偵字第二一九七八號
    卷第八十二至八十七頁、九十一年度偵續字第四一號卷第六十八至七十頁），雖
    堪認定，惟此僅屬杯水車薪，被告迄今仍未能與全體債權人達成民事和解（按告
    訴人壬○○已自行與被告達成民事和解，表示不再追究之意，見八十九年度偵字
    第二一九七八號卷第一百頁反面）或清償全部債務，亦損及告訴人乙○○、庚○○、己○○、辛○○、甲○○、丙○○、癸○○、壬○○、丑○○、寅○○○、
    戊○○、子○○、丁○○等人之權益及被告犯罪後之態度等一切情狀，量處如主
    文所示之刑，以示懲儆。
據上論斷，應依刑事訴訟法第二百九十九條第一項前段、刑法第五十六條、第三百三
十九條第一項、第五十五條，罰金罰鍰提高標準條例第一條前段，判決如主文。
本案經檢察官陳伯厚到庭執行職務
中　　　華　　　民　　　國　　九十三　　年　　十二　　月　　　二　　　日
                              臺灣板橋地方法院刑事第十六庭
                                  法  官 林　晏　鵬
右正本證明與原本無異。
如不服本判決，應於判決送達後十日內向本院提出上訴狀（應附繕本），上訴於臺灣
高等法院。
                                  書記官 陳  君  偉
中　　　華　　　民　　　國　　九十三　　年　　十二　　月　　　三　　　日
附錄法條：
中華民國刑法第三百三十九條(普通詐欺罪)
意圖為自己或第三人不法之所有，以詐術使人將本人或第三人之物交付者，處五年以
下有期徒刑、拘役或科或併科一千元以下罰金。
以前項方法得財產上不法之利益或使第三人得之者，亦同。
前二項之未遂犯罰之。
附表一（每月五日開標之合會）：
┌──┬────────┬───────────────────────┐
│編號│詐欺之時間　　　│詐欺之活會會員　　　　　　　                  │
├──┼────────┼───────────────────────┤
│一  │８５、１０、２０│乙○○、辛○○、己○○、庚○○、寅○○○、施桂│
├──┼────────┤英、子○○、「美鳳」、「阿夏」、「家興」、「美│
│二  │８５、１２、５　│子」等人。                　　　　　　　　　　│
├──┼────────┤　　　　　　　　　　　　　　　　　　　　　　　│
│三  │８６、２、１　　│　　　　　　　　　　　　　　　　　            │
├──┼────────┤　　　　　　　　　　　　　　　　　　　　　　　│　　　　　　　　　　　　　　　　　　　　　　│
│四  │８６、３、５　　│　　　　　　　　　　　　　　　　　　　　　　　│　　                          │
├──┼────────┤　　　　　　　　　　　　　              　　　│　　　│
│五  │８８、５、５　　│　　　　　　　　　　                          │
├──┴────────┴───────────────────────┤
│備考：八十五年一月五日起會，每會一萬元，會員連會首計六十三會，每月十日│
│      下午一時在臺北縣三重市○○街四十一號壬○○之住處開標，每三個月加│
│　　　標一次，日期訂於四月二十日、七月二十日、十一月二十日、一月二十日│
│　　　以此類推，至八十八年十一月五日屆滿，採內標制。                  │
└───────────────────────────────────┘
附表二（每月十五日開標之合會）：
┌──┬────────┬───────────────────────┐
│編號│詐欺之時間　　　│詐欺之會員    　　　　　　　　　　　　　　　　│
├──┼────────┼───────────────────────┤
│一  │８５、１１、１５│施清煙、子○○、洪志銘、丁○○、寅○○○、詹黃│
├──┼────────┤依潔、丙○○、甲○○、施美如、「紅雲」、「阿寶│
│二  │８６、５、１５　│」、「阿夏」、「阿敏」、「阿明」、「美雲」、「│
├──┼────────┤阿珠」、「金榜」、「玉」、「君君」、「富美」│
│三  │８６、６、３０　│、「春滿」、「婉如」等人。                    │
├──┼────────┤                                              │
│四  │８６、８、１５　│                                              │
├──┼────────┤                                              │
│五  │８６、１０、１５│                                              │
├──┼────────┤                                              │
│六　│８７、１、１５　│                                              │
├──┼────────┤                          　                  │
│七　│８７、５、１６　│                                              │
├──┼────────┤                                              │
│八  │８８、５、１５  │                                              │
├──┴────────┴───────────────────────┤
│備考：八十五年八月十五日起會，每會一萬元，會員連會首計六十一會，每月十│
│      五日下午一時在臺北縣三重市○○街四十一號壬○○之住處開標，自八十│
│      八年六月起每三個月加標一次，日期訂於六月三十日、九月三十日、十二│
│      月三十日，以此類推，至八十九年六月三十日屆滿，採內標制。        │
└───────────────────────────────────┘
附表三（每月十日開標之合會）：
┌──┬────────┬───────────────────────┐
│編號│詐欺之時間　　　│詐欺之活會會員 　　　　　　　　　　           │
├──┼────────┼───────────────────────┤
│一  │８８、２、２５　│癸○○、陳慶華、張玉英、張麗瓊、林孟東、陳素霞│
├──┼────────┤、張朝壽、許淑芳、洪嘉興、戊○○、丁○○、黃睿│
│二  │８８、３、１０　│財、呂秀珍、謝美玲、呂學峰、施美玲、施美如、洪│
├──┼────────┤志銘、「阿綿」、「阿樹」、「阿娥」、「勝力」、│
│三  │８８、４、１０　│「莉莉」、「淑玲」、「阿周」、「阿枝」、「阿雪│
├──┼────────┤」、「芳草」、「阿蓮」、「榮如」、「阿敦」、「│
│四  │８８、５、１０　│富美」、「美雲」、「珍珍」、「愛珠」、「小雲」│
├──┼────────┤、「美子」、「淑芬」、「瓊芳」、「萬來」、「秀│
│五  │８８、５、２５　│琴」、「阿滿」、「阿蘭」、「景南」、「阿梅」、│
│　　│　　　　　　　　│「麗娟」、「阿美」、「秀金」、「奶油」、「桂美│
│　　│　　　　　　　　│」、「美麗」、「明昭」、「呂小妹」、「呂小弟」│
│　　│　　　　　　　　│等人。                              　        │
├──┴────────┴───────────────────────┤
│備考：八十七年八月十日起會，每會一萬元，會員連會首計六十七會，每月十日│
│      下午一時在臺北縣三重市○○街四十一號壬○○之住處開標，每三個月加│
│　　　標一次，日期訂於十一月二十五日、二月二十五日、五月二十五日、八月│
│　　　二十五日以此類推，至九十一年九月十日屆滿，採內標制。            │
└───────────────────────────────────┘
